最高法院刑事判決　　　　　　　　　 111年度台上字第1476號
上　訴　人　曾子芸



選任辯護人　鍾信一律師 
　　　　　　李秀娟律師
上列上訴人因違反個人資料保護法案件，不服臺灣高等法院中華
民國110 年11月16日第二審判決（110 年度上訴字第1848號，起
訴案號：臺灣臺北地方檢察署109 年度偵字第302 號），提起上
訴，本院判決如下：
    主  文
上訴駁回。
    理  由
一、按刑事訴訟法第377 條規定，上訴於第三審法院，非以判決
    違背法令為理由，不得為之。是提起第三審上訴，應以原判
    決違背法令為理由，係屬法定要件。如果上訴理由書狀並未
    依據卷內訴訟資料，具體指摘原判決不適用何種法則或如何
    適用不當，或所指摘原判決違法情事，顯與法律規定得為第
    三審上訴理由之違法情形，不相適合時，均應認其上訴為違
    背法律上之程式，予以駁回。
二、本件原判決綜合全案證據資料，認定上訴人曾子芸有如其事
    實欄所載非公務機關非法利用個人資料罪等犯行，因而撤銷
    第一審有罪部分之科刑判決，改判仍依想像競合規定，從一
    重論處上訴人犯非公務機關非法利用個人資料罪刑，已敘明
    其所憑之證據及認定之理由。從形式上觀察，尚無足以影響
    其判決結果之違法情形存在。
三、上訴意旨略以：
（一）原判決認定上訴人在Instagram （下稱IG）限時動態所揭
      露之照片、影片及文字等資料，足以辨識告訴人簡宇翔之
      社會活動及以間接方式識別其個人資料，並損害其名譽之
      非財產上利益。惟告訴人於原審審理時曾證述：沒有辦法
      從照片中的髮型、穿著分辨是其本人等語；且證人潘先杰
      因有「認識告訴人至少5 至6 年以上」、「曾經送告訴人
      回家」、「經常出沒於告訴人住家附近」等情形，始得辨
      認係告訴人。原判決僅依潘先杰之證述，且未審酌IG限時
      動態之功能，遽為不利於上訴人之認定，有理由不備、調
      查職責未盡之違法。
（二）原判決僅泛稱上訴人所為不符合個人資料保護法（下稱個
      資法）第20條第1 項之規定，然並未逐一審酌上訴人所為
      如何不符合上開條項各款之情形。尤其該項第4 款「為防
      止他人權益之重大危害」部分，上訴人所為係因告訴人向
      「週刊王」爆料其涉竊盜案之情事，為維護上訴人自身權
      益，始發布限時動態。原判決未予審酌，遽認上訴人犯非
      公務機關非法利用個人資料罪，有理由不備之違誤。
（三）IG為新興社交平台，其限時動態得設定各種功能，例如設
      定僅限追蹤者觀覽、24小時即自動刪除、得加以儲存等功
      能；且上訴人並未發布與告訴人之合照或告訴人之姓名，
      亦未儲存使觀覽者得無限時閱覽，與傳統散布文字、圖畫
      方式妨害他人名譽之情形略有不同；上訴人僅為抒發心情
      ，主觀上並無藉此妨害告訴人名譽之故意。又告訴人於民
      國108 年10月19日前之某日，主動投入「偵查過程合理與
      否」之公共議題，應已成為公眾人物，則其名譽權保障應
      有所退讓。原判決認上訴人涉犯刑法第310 條第2 項之加
      重誹謗罪（下稱加重誹謗罪），有理由不備之違誤云云。
四、惟查：
（一）證據之取捨、證明力之判斷及事實之認定，俱屬事實審法
      院裁量判斷之職權，此項職權之行使，倘未違背客觀存在
      之經驗法則或論理法則，並已於理由內詳述其取捨證據之
      理由，自不得任意指為違法，而執為適法之上訴第三審理
      由。又事實審法院認定事實，並不悉以直接證據為限，其
      綜合調查所得之各項直接、間接證據，本於合理之推論而
      為判斷，並無違法可言。
      原判決主要依憑上訴人不利於己之部分供述，佐以告訴人
      、潘先杰之證詞，暨上訴人IG帳戶限時動態之勘驗筆錄及
      其照片、上訴人個人IG帳號網頁畫面等證據資料，並說明
      ：依上訴人所刊登之限時動態之順序，依序導向告訴人住
      處之門牌、大門，另揭露有告訴人之影片、照片，將可使
      觀覽者間接推斷得知告訴人是住在該處並進出，而潘先杰
      僅因看到上訴人之IG帳號之限時動態，即可辨識出其內容
      係指告訴人住處及告訴人，可徵有關注上訴人IG帳號之不
      特定告訴人友人，均可由該限時動態之內容而知悉上訴人
      所指之人為告訴人。再者，上訴人在有告訴人影像之影片
      、照片上標記之文字，會使觀覽者知悉告訴人經常在夜店
      出現之社會活動事實，足以辨識上訴人所指之人為告訴人
      。從而，上訴人刊登上開限時動態之行為，顯已揭露告訴
      人之社會活動及其他得以間接方式識別其個人資料。其另
      標記「各位如果在夜店看到這個人要提防小心收好自己的
      財物專門找有錢姊姊下手」、「大家一起抓壞人」等文字
      ，將使觀覽者認為告訴人為專門在夜店竊取有錢女性財物
      之壞人，實已損及簡宇翔之名譽。又上訴人係具有相當智
      識程度之成年人，依上訴人IG帳號之粉絲人數、追蹤人數
      ，對於其洩漏告訴人個人資料所帶來之影響，當無從推諉
      不知，其所為自具有損害告訴人利益之主觀意圖，且上訴
      人所為亦不符合個人資料保護法第20條第1 項各款所規定
      之情形，非屬在利用告訴人個人資料之特定目的必要範圍
      內，自屬違法等旨。
      原判決係就上開各證據資料相互勾稽、互為補強而為事實
      認定，與客觀存在之經驗法則及論理法則無違，且此項有
      關事實之認定，係屬原審採證認事職權行使之事項，自不
      得任意指為違法，亦無僅依潘先杰之證述認定犯罪事實之
      情事。上訴意旨指摘：原判決有理由不備、調查職責未盡
      之違法云云，依上開說明，並非上訴第三審之合法理由。
      上訴意旨另主張其係因告訴人向外爆料竊盜案之情事，為
      維護自身權益，始發布限時動態，符合個資法第20條第1
      項第4 款「為防止他人權益之重大危害」之規定乙節，惟
      縱告訴人與上訴人間有竊盜案件之糾紛，可循法律途徑解
      決，上訴人以揭露告訴人個人資料之方式，將使告訴人受
      人指責、毀損名譽，尚難認屬「防止他人權益之重大危害
      」之必要手段。原判決就此部分雖未特別說明，但不影響
      判決之本旨，亦難謂原判決有理由不備之違法。
四、綜上，本件上訴人關於非法利用個人資料部分之上訴，違背
    法律上之程式，應予駁回。原判決認上訴人有非法利用個人
    資料、加重誹謗等犯行，依想像競合犯關係，從一重論以非
    法利用個人資料罪，另所犯加重誹謗部分，屬刑事訴訟法第
    376 條第1 項第1 款所定不得上訴於第三審法院之罪（並無
    同條項但書之情形），上訴人非法利用個人資料部分，既屬
    不合法而應從程序上予以駁回，則不得上訴第三審之加重誹
    謗部分，已無從併為審判，自無庸審酌關於此部分之上訴理
    由，併予駁回。
據上論結，應依刑事訴訟法第395 條前段，判決如主文。
中    華    民    國   111    年    3     月    31    日
                  刑事第七庭審判長法  官  李  錦  樑  
                                  法  官  蔡  彩  貞  
                                  法  官  林  孟  宜  
                                  法  官  錢  建  榮  
                                  法  官  吳  淑  惠  
本件正本證明與原本無異
                                  書記官
中    華    民    國   111    年    4     月    7     日